【裁判字號】    90,交訴,34
【裁判日期】    900621
【裁判案由】    公共危險等
【裁判全文】
臺灣臺北地方法院刑事判決                            九十年度交訴字第三四號
    公  訴  人  臺灣臺北地方法院檢察署檢察官
    被      告  甲○○
右列被告因公共危險等案件，經檢察官提起公訴（八十九年度偵字第二二０三０號）
，本院判決如左：
    主      文
甲○○從事業務之人，因業務上之過失傷害人，處有期徒刑貳月。又駕駛動力交通工
具肇事，致人受傷而逃逸，處有期徒刑玖月。應執行有期徒刑拾月。
    事      實
一、甲○○自民國八十六年間起，即受僱於佳汎企業有限公司（以下稱佳汎公司，檢
    察官於起訴書誤載為佳訊企業有限公司，應予更正），擔任該公司之送貨司機工
    作，其平日之工作項目乃駕駛佳汎公司所有車號ＥＺ－四四六五號自用小客貨車
    載運貨物予佳汎公司之客戶，故駕駛上開貨車載運貨物乃甲○○基於擔任佳汎公
    司送貨司機業務之社會地位所繼續反覆執行，為順利完成其送貨司機業務之主要
    業務所附隨之輔助事務，其駕駛上開小貨車載運貨物在道路上行駛，乃屬於基於
    其社會生活上之地位而反覆執行之事務，為從事駕駛業務之人。八十九年十月五
    日上午十時三十分許，甲○○駕駛上開車號自用小客貨車上載貨物沿台北市○○
    區○○路三段由西往東方向行駛，欲完成公司所交付之送貨業務，途經台北市○
    ○區○○路三段二０六巷前道路時，甲○○本應注意汽車行駛時，駕駛人應注意
    二車併行之間隔，並隨時採取必要之安全措施，而依當時情形又非不能注意，竟
    疏未注意在其所駕駛汽車右後方（檢察官於起訴書誤載為左後方，應予更正）有
    由乙○○○所騎乘之車號ＤＥＥ－三二九號輕型機車與其同方向併行行駛，而未
    與乙○○○所騎乘機車保持一隨時可採取必要安全措施之間隔，僅因注意路邊之
    建物門牌號碼是否為送貨之地址以使其送貨業務能順利完成，而使其所駕駛汽車
    之右後車身因此擦撞乙○○○所騎乘之機車，乙○○○因此人車倒地，受有頭部
    挫傷瘀血、右肘挫傷一公分、兩膝擦傷、左腕挫傷、左足背擦傷一公分、左足
    蹠骨骨折等傷害。甲○○駕駛上開動力交通工具肇事，致乙○○○受傷後，雖停
    車下車察看乙○○○之傷勢，惟僅憑其主觀之認識認為應無大礙，隨即又上車逕
    自逃逸，嗣因路旁見義勇為不知名之路人報警將乙○○○送醫，並對乙○○○告
    知甲○○所駕駛汽車之車號，經乙○○○報警處理，經警查知該部汽車為佳汎公
    司所有，上開時間該部汽車為由甲○○所駕駛，並將甲○○傳喚到案偵訊，經乙
    ○○○指認，而知上情。
二、案經乙○○○訴由台北市政府警察局文山第二分局報請台灣台北地方法院檢察署
    檢察官偵查起訴。
    理      由
一、訊據被告固不否認平日係從事前開工作，並有於前述時間駕駛前開汽車行經前述
    肇事地點，當其自所駕駛汽車之後視鏡發現告訴人乙○○○人車倒地後，曾下車
    查看，其自認為告訴人乙○○○之傷勢看似無大礙，即又上車駕車離去等事實，
    核與告訴人乙○○○就此部分所供述之情節相符，惟矢口否認有任何前述因駕駛
    上之過失致告訴人乙○○○受傷及肇事後逃逸之事實，辯稱：是乙○○○自己來
    撞我的云云，惟查：
    被告於前述時地如何有因前述未注意二車併行之過失，而使其所駕駛汽車之右後
    車身撞及告訴人乙○○○所騎乘機車，而使告訴人乙○○○受有前開傷害，及其
    於肇事後逕自逃逸等事實，已據告訴人乙○○○於警訊、檢察官偵查及於本院調
    查、審理中指訴綦詳，且於本件事故發生後經警到場處理所繪制之現場圖，於前
    開之肇事現場，告訴人乙○○○所騎乘機車倒地時在地上留有一道由車道中心斜
    往道路外側之刮地痕（偵查卷第十四頁之道路交通事故調查報告表參照），依照
    物理之慣性作用，當時告訴人乙○○○本係騎乘機車在道路上直行，一定係受到
    外力碰撞其所騎乘機車，其所騎乘之機車方會自車道中斜往道路外側倒地，並留
    有一刮地痕，此一外力當係被告所駕駛汽車之右後車身擦撞所致，如係告訴人乙
    ○○○自己去碰撞被告所駕駛汽車，告訴人乙○○○所騎乘機車應不會留有前述
    方向之刮地痕才是（如果是這種情況，告訴人乙○○○所騎乘機車應該會向道路
    內側倒地，而不會斜向道路外側倒地），因此被告辯稱並非其所駕駛之汽車擦撞
    告訴人乙○○○所騎乘機車，顯非可採。按汽車行駛時，駕駛人應隨時注意兩車
    併行之間隔，並採取必要之安全措施，道路交通安全規則第九十四條第三項定有
    明文，被告駕駛汽車在上開肇事地點行駛，本即應隨時注意有無其他車輛與其併
    行，並採取必要之安全措施，而依當時情形又非不能注意，竟疏未注意在其所駕
    駛汽車右後方有由告訴人乙○○○所騎乘之機車與其同方向併行行駛，而未與告
    訴人乙○○○所騎乘機車保持一隨時可採取必要安全措施之間隔，而使其所駕駛
    汽車之右後車身因此擦撞告訴人乙○○○所騎乘之機車，致告訴人乙○○○因此
    人車倒地，受有前開傷害，其就本件事故之發生負有過失甚為明確，對此經檢察
    官將本件車禍發生之原因送請台北市車輛行車事故鑑定委員會鑑定結果，該委員
    會亦認為被告就本件車禍之發生確有未保持行車安全間隔之過失，告訴人乙○○
    ○並無過失，此有該委員會所出具之鑑定意見書一份在卷可憑（偵查卷第三四頁
    至第三八頁參照），而告訴人乙○○○亦因本件事故受有前開傷害，有記載其受
    有前開傷害之台北市立萬芳醫院所出具之診斷證明書一份在卷可稽（偵查卷第十
    一頁參照），告訴人乙○○○所受傷害與被告之過失行為間有相當因果關係，而
    被告於上開道路交通事故發生後，既已下車查看告訴人乙○○○，並發現告訴人
    乙○○○受傷，竟僅因自己認為其傷勢可能不重，而逕自離去，更可徵被告有肇
    事逃逸之故意，被告雖以前揭情詞置辯，尚難認為可採，本件事證明確，被告之
    犯行堪以認定。
二、按被告甲○○為從事駕駛業務之人，已有如前述，因其有前述駕駛上之過失，而
    使告訴人乙○○○受傷之行為，核係犯刑法第二百八十四條第二項前段之業務過
    失傷害罪；另被告甲○○駕駛上開車號動力交通工具汽車肇事致告訴人乙○○○
    受傷後而逃逸之行為，核係犯刑法第一百八十五條之四之駕駛動力交通工具肇事
    ，致人死傷而逃逸罪。被告所犯上開二罪，犯意各別，構成要件互異，應予分論
    併罰。爰酌被告其智識程度、犯罪對被害人乙○○○所生損害、駕車肇事後逃逸
    之行徑及犯後態度等一切情狀，各量處如主文所示之刑，並依刑法第五十一條第
    五款規定，合併定其應執行之刑。
據上論斷，應依刑事訴訟法第二百九十九條第一項前段，刑法二百八十四條第二項前
段、第一百八十五條之四、第五十一條第五款，罰金罰鍰提高標準條例第一條前段，
判決如主文。
本案經檢察官柯金柱到庭執行職務
中      華      民      國    九十      年      六      月    二十一    日
                                      臺灣臺北地方法院交通法庭
                                          法  官  葉  建  廷
右正本證明與原本無異。
如不服本判決，應於判決送達後十日內向本院提出上訴狀 (應附繕本) ，上訴於
臺灣高等法院。
                                          書記官  許  婉  如
中      華      民國    九十      年      六      月    二十一    日
附錄本案論罪科刑法條全文：
刑法第二百八十四條：
因過失傷害人者，處六月以下有期徒刑、拘役或五百元以下罰金，致重傷者，處一年
以下有期徒刑、拘役或五百元以下罰金。
從事業務之人，因業務上之過失傷害人者，處一年以下有期徒刑，拘役或一千元以下
罰金，致重傷者，處三年以下有期徒刑、拘役或二千元以下罰金。
刑法第一百八十五條之四：
駕駛動力交通工具肇事，致人死傷而逃逸者，處六月以上五年以下有期徒刑。


司法院資訊處製作；財團法人民間司法改革基金會備份。
